臺灣桃園地方法院民事裁定　　　　　 110年度監宣字第621號
聲　請　人　桃園市政府社會局
法定代理人　鄭貴華
代　理　人　李念德
相　對　人　王曼莉


關　係　人　桃園市政府
法定代理人　鄭文燦　　
關　係　人　王維耀
 
上列當事人聲請監護宣告事件，本院裁定如下：
    主  文
宣告王曼莉（女，民國00年0 月00日生，身分證統一編號：Z000000000號）為受監護宣告人。
選定桃園市政府社會局為受監護宣告人王曼莉之監護人。
指定桃園市政府為會同開具財產清冊之人。
程序費用由受監護宣告之人王曼莉負擔。
    理  由
一、聲請意旨略以：相對人於民國110 年4 月26日因倒臥家中多
    日，緊急送醫治療，於110 年4 月29日經診斷症狀為意識改
    變，並患有腸胃道出血、脫水並急性腎功能損傷等，生活無
    法自理，經社工面訪相對人，觀察其精神狀況委靡、意識混
    亂，無法清楚表達意思，相對人之意思能力，已達不能為意
    思表示或受意思表示，或不能辨識其意思表示效果之程度。
    因相對人父母雙亡，曾育有一女已過世，相對人之配偶亦已
    過世，相對人在世親屬為其兄王維耀，但王維耀居住於嘉義
    、身體狀況不佳，表示無法給予相對人實際協助。聲請人於
    110 年5 月14日協助相對人安置於友緣老人長期照顧中心。
    相對人為榮民遺眷身分，為協助其妥善管理財務，爰依民法
    第14條第1 項及家事事件法第164 條以下規定，聲請宣告相
    對人為受監護宣告人，並選任桃園市政府社會局為監護人，
    及指定桃園市政府為會同開具財產清冊之人。如相對人之意
    思能力，未達已不能為意思表示或受意思表示，或不能辨識
    其意思表示效果之程度，僅係顯有不足，則請宣告相對人為
    受輔助宣告人，並選任桃園市政府社會局為輔助人等語，且
    提出臺北榮民總醫院桃園分院診斷證明書、戶籍資料、親屬
    系統表等為證。
二、「對於因精神障礙或其他心智缺陷，致不能為意思表示或受
    意思表示，或不能辨識其意思表示之效果者，法院得因本人
    、配偶、四親等內之親屬、最近一年有同居事實之其他親屬
    、檢察官、主管機關或社會福利機構之聲請，為監護之宣告
    。」，民法第14條第1 項定有明文。又「法院應於鑑定人前
    ，就應受監護宣告之人之精神或心智狀況，訊問鑑定人及應
    受監護宣告之人，始得為監護之宣告。但有事實足認無訊問
    之必要者，不在此限。」、「鑑定應有精神科專科醫師或具
    精神科經驗之醫師參與並出具書面報告。」，家事事件法第
    167 條第1 項、第2 項定有明文。再「法院為監護之宣告時
    ，應依職權就配偶、四親等內之親屬、最近一年有同居事實
    之其他親屬、主管機關、社會福利機構或其他適當之人選定
    一人或數人為監護人，並同時指定會同開具財產清冊之人。
    」、「監護宣告之裁定，應同時選定監護人及指定會同開具
    財產清冊之人，並附理由」、「法院為前項之選定及指定前
    ，應徵詢被選定人及被指定人之意見。」，亦分別為民法第
    1111條第1 項、家事事件法第168 條第1 項及第2 項所明定
    。
三、經查，聲請人為社會福利業務主管機關，依前揭規定，得為
    本件聲請。次查法院應於鑑定人前，就應受監護宣告之人之
    精神或心智狀況，訊問鑑定人及應受監護宣告之人，始得為
    監護之宣告。但有事實足認無訊問之必要者，不在此限。鑑
    定應有精神科專科醫師或具精神科經驗之醫師參與並出具書
    面報告，家事事件法第167條第1項、第2項分別定有明文。
    本件業經聲請人代理人陳明相對人無法言語，有本院書記官
    紀錄1 份可憑，本院認囑託鑑定人對相對人進行精神或心智
    狀況之鑑定即為已足，尚無由本院訊問相對人之必要。又相
    對人經鑑定人即周孫元診所醫師周孫元就相對人鑑定結果，
    依相對人之個人史及相關史、生活狀況及現在身心狀態、理
    學檢查、精神狀態檢查等項鑑定，認：相對人頭部外觀無異
    常。可以自主呼吸。四肢肌肉力量下降，但可活動雙手。雙
    手抖動厲害。使用保護性約束手套。兩邊下肢肌肉萎縮，膚
    色暗紅，疑似局部循環不良。需固定輔助下坐在輪椅上，無
    法自行維持坐姿。意識清楚，雙眼可自主張開，衣著乾淨。
    相對人不斷喊叫，詢問名字，相對人無法清楚回答姓名，但
    仔細聆聽，可以勉強辨識「王」、「曼」、「莉」三個音節
    。詢問年齡，相對人口語回答完全無法理解，於是請其用筆
    寫，相對人所寫可辨識為64，與其年齡符合。對於其他問題
    ，眼睛會轉動，有臉部表情變化，但無法切題回答，僅會發
    出無法分辨意思的聲音。請相對人用寫的，相對人像是重複
    寫下自己的名字。另外用點頭、搖頭的方式，相對人表達自
    己國中畢業。指稱物品，例如筆、手錶、鈔票等，相對人可
    以說出，但口齒很不清楚。大約半小時期間，相對人只能表
    達非常少的簡單訊息。對於算術，無法完成標準化測驗。思
    考流程及內容無法探知，目前沒有明顯知覺障礙，如幻覺行
    為。判斷力、定向感缺損。不知道自己所在地，不知道今日
    日期年月。短期記憶力，無法正確完成訊息登錄。長期記憶
    無法探知。屬於嚴重失智程度。大小便失禁，使用尿布。個
    人衛生完全需他人協助才能維持。進食使用鼻胃管餵食。無
    經濟活動能力。無社會性活動能力；相對人應符合失智症之
    診斷，因此心智缺陷，致其為意思表示、受意思表示及辨識
    意思表示效果之能力，均已達不能之程度等語，有周孫元診
    所110 年11月3 日函及所附精神鑑定報告書等在卷可稽。是
    相對人已達不能為意思表示、受意思表示或不能辨識其意思
    表示效果之程度，爰依法宣告相對人為受監護宣告之人。聲
    請人聲請由其擔任相對人之監護人，本院考量桃園市政府社
    會局為市民福利事務之主管機構，聘有服務身心障礙市民之
    專業社工並依法編列相關預算，因認由桃園市政府社會局擔
    任相對人之監護人，應無不當，爰依前揭規定，選定桃園市
    政府社會局為相對人之監護人。桃園市政府社會局既經本院
    選定為相對人之監護人，自應依民法第1112條規定，負責護
    養療治相對人之身體及妥善為財產管理之職務。
四、關於指定會同開具財產清冊之人部分，聲請人聲請指定桃園
    市政府為會同開具財產清冊之人，本院審酌桃園市政府表示
    若相對人四親等內親屬均無適任之人，則同意擔任相對人之
    會同開具財產清冊人，此有桃園市政府110 年9 月16日函附
    卷可憑，考量桃園市政府為市民福利主責機關，相對人現在
    世之親屬即關係人王維耀居住嘉義市，且經本院通知後未就
    本案表示任何意見，亦未表示同意擔任會同開具財產清冊人
    ，故本院認由桃園市政府擔任會同開具財產清冊之人，亦無
    不當，爰依前揭規定，指定桃園市政府為會同開具財產清冊
    之人。又依民法第1113條準用同法第1099條及第1099條之1
    規定，於監護開始時，監護人即桃園市政府社會局，應會同
    桃園市政府於2 個月內開具財產清冊並陳報法院，監護人於
    財產清冊開具完成並陳報法院前，對於相對人之財產，僅得
    為管理上必要之行為，併此敘明。
五、依家事事件法第164條第2項，裁定如主文。
中    華    民    國   110    年    11    月    29    日
                          家事法庭法  官  張淑芬
上列正本證明與原本無異。
如對本裁定抗告，須於裁定送達後10日內向本院提出抗告狀，並
繳納抗告裁判費新台幣1,000 元。
中    華    民    國   110    年    11    月    29    日
                                  書記官  邱信璋